臺灣板橋地方法院刑事判決　　　　　　　96年度訴字第2478號
公　訴　人　臺灣板橋地方法院檢察署檢察官
被　　　告　乙○○
　　　　　　　　　　（現另案在臺灣臺北監獄臺北分監執行）
上列被告因偽造文書案件，經檢察官提起公訴（九十六年度偵字
第二四一七三號），本院依簡式審判程序判決如下：
    主  文
乙○○收受贓物，處有期徒刑肆月，如易科罰金，以銀元佰元
折算壹日，減為有期徒刑貳月，如易科罰金，以銀元佰元折算
壹日，扣案變造之甲○○國民身分證上之乙○○照片壹張沒收；
又行使偽造私文書，足以生損害於他人，處有期徒刑捌月，減為
有期徒刑肆月，如易科罰金，以新臺幣壹仟元折算壹日，扣案房
屋租賃契約書壹份及偽造之「甲○○」署押壹枚均沒收。應執行
有期徒刑伍月，如易科罰金，以銀元以佰元折算壹日，扣案變
造之甲○○國民身分證上之乙○○照片壹張、房屋租賃契約書壹
份及偽造之「甲○○」署押壹枚均沒收。
    事  實
一、乙○○前先後因違反毒品危害防制條例案件，分別經臺灣高
    等法院以九十四年度上訴字第二二八九號判處應執行有期徒
    刑一年確定、本院以九十五年度簡字第二九０二號判處有期
    徒刑六月確定，臺灣高等法院以九十六年度上訴字第八一０
    號判處應執行有期徒刑一年三月確定，經接續執行，現在監
    執行中（在本案均不構成累犯）。詎仍不知悔改，乙○○因
    上開毒品案件未到案接受執行，經臺灣板橋地方法院檢察署
    發布通緝，為躲避查緝，竟與真實姓名年籍不詳綽號「小龍
    」之成年男子基於共同變造國民身分證之犯意聯絡及收受贓
    物之犯意，於九十五年四、五月間某日，在臺北縣五股鄉○
    ○路某處，由乙○○將自己之照片一張交予「小龍」，再由
    「小龍」將乙○○之照片換貼於甲○○於九十五年三月八日
    在臺北縣新莊市○○街四七巷十二號前遭不詳人士搶奪之國
    民身分證上，而共同變造國民身分證，完成後將該變造身分
    證交予乙○○，乙○○明知上開甲○○國民身分證來源不明
    而屬贓物且業經變造，仍予收受，足以生損害於甲○○本人
    及戶政機關對於國民身分證資料管理之正確性。嗣乙○○取
    得上開變造國民身分證後，復基於行使偽造私文書及變造特
    種文書之犯意，於九十五年八月三十一日，在臺北縣三重市
    ○○路○段一八八巷八號十三樓，向上開房屋出租人王志朗
    承租上址時，冒稱「甲○○」，在房屋租賃契約書上之立契
    約人（乙方）一欄（即承租人）偽簽甲○○署押一枚，而偽
    造私文書，並將上開變造之甲○○國民身分證及偽造之房屋
    租賃契約書持交予不知情之出租人王志朗而為行使（房屋租
    賃契約書一式二份，分由王志朗、乙○○收執），足以生損
    害於甲○○本人及房屋出租人王志朗。嗣乙○○於九十五年
    十月十七日二十三時三十分許，在臺北縣中和市○○○路八
    六號前為警查獲，經警扣得換貼乙○○照片之變造甲○○國
    民身分證一紙，始循線查悉上情。
二、案經臺北縣政府警察局蘆洲分局報告臺灣板橋地方法院檢察
    署檢察官偵查起訴。
    理  由
一、本院於準備程序進行中，被告乙○○就被訴事實為有罪之陳
    述，經告知被告簡式審判程序之旨，並聽取公訴人及被告之
    意見後，裁定進行簡式審判程序。
二、前揭事實，業據被告在警詢時、偵查中及本院審理時坦承不
    諱，而貼有被告本人照片之甲○○國民身分證，經本院送請
    內政部刑事警察局鑑定結果，認「甲○○」國民身分證上相
    片四周有遭破壞重複黏貼之痕跡，且膠膜上鋼印與照片間不
    密合，判為換貼照片變造，有內政部刑事警察局鑑定書一紙
    附卷可稽，復有貼有被告照片而變造完成之甲○○國民身分
    證一紙及被告與出租人王志朗所簽立房屋租賃契約書一份暨
    所附上開變造之甲○○國民身分證彩色影本扣案可按，其所
    為自足以生損害於甲○○、王志朗及戶政機關對於國民身分
    證資料管理之正確性。是被告自白堪認與事實相符。事證明
    確，被告前開犯行洵堪認定，應予依法論科。
三、查被告收受綽號「小龍」之人所交付來源不明之甲○○國民
    身分證，並換貼被告本人照片而加變造之行為，核係犯刑法
    第二百十二條之變造特種文書罪、同法第三百四十九條第一
    項之收受贓物罪；又被告在房屋租賃契約書偽簽「甲○○」
    署押，並將上開變造之甲○○國民身分證及偽造之房屋租賃
    契約書持交予出租人王志朗而為行使，核係犯刑法第二百十
    六條、第二百十二條之行使變造特種文書罪、同法第二百十
    六條、第二百十條之行使偽造私文書罪，被告偽造署押之行
    為係偽造私文書之部分行為，不另論罪；再偽造私文書後復
    持以行使，偽造之低度行為應為行使之高度行為所吸收，亦
    均不另論罪。又本件被告所犯變造特種文書罪、收受贓物罪
    之犯罪時間均係於九十五年四、五月間，而被告此部分行為
    後，刑法及其施行法業於九十五年七月一日修正施行，關於
    新舊法律變更之比較適用，原則上應就罪刑有關之共犯、未
    遂犯、想像競合犯、牽連犯、連續犯、結合犯，以及累犯加
    重、自首減輕暨其他法定加減原因（如身分加減）與加減例
    等一切情形，綜其全部罪刑之結果而為比較（最高法院九十
    五年第八次刑事庭會議決議參照）。經查：(一)就牽連犯言之
    ，修正後刑法第五十五條規定，業已廢除牽連犯之規定。故
    犯一罪而其方法或結果之行為犯他罪名者，依修正前刑法第
    五十五條後段規定，認屬牽連犯，應從一重處斷；但依修正
    後刑法第五十五條規定，則已無牽連犯可資適用，即應將各
    該犯行以數罪併合處罰。是以適用修正前關於牽連犯之規定
    ，自係較為有利；(二)定應執行刑言之，修正後刑法第五十一
    條規定，將第五款關於宣告多數有期徒刑，定其應執行刑之
    規定，修正為合併應執行之刑不得逾三十年，經與修正前不
    得逾二十年之規定相較，自以修正前之規定較有利於被告；
    (三)再按刑法施行法增訂第一條之一：「中華民國九十四年一
    月七日刑法修正施行後，刑法分則編所定罰金之貨幣單位為
    新臺幣。九十四年一月七日刑法修正時，刑法分則編未修正
    之條文定有罰金者，自九十四年一月七日刑法修正施行後，
    就其所定數額提高為三十倍。但七十二年六月二十六日至九
    十四年一月七日新增或修正之條文，就其所定數額提高為三
    倍。」，則刑法第三百四十九條第一項、同法第二百十二條
    所規定之罰金部分，應認亦隨同修正，在修正後以新臺幣為
    單位，提高為三十倍，而在修正前以銀元為單位，依罰金罰
    鍰提高標準條例第一條前段規定罰金數額係提高十倍，是修
    正前後所規定之罰金刑最高額，經換算結果並無不同，惟因
    修正後刑法第三十三條第五款已將罰金刑調整為新臺幣一千
    元以上，以百元計算之，經比較前後規定之刑度，應以修正
    前之規定對被告較為有利。綜上，經綜合比較前述各項法律
    變更之結果後，本案因修正後之規定並未對被告更為有利，
    依據刑法第二條第一項前段，應一體適用修正前刑法之規定
    。至刑法第二十八條共犯之規定，修正前刑法第二十八規定
    「二人以上共同實施犯罪之行為者，皆為正犯」，修正後刑
    法第二十八條則規定「二人以上共同實行犯罪之行為者，皆
    為正犯」，揆諸本條之修正理由係為釐清陰謀共同正犯、預
    備共同正犯是否合乎正犯之要件，而本案被告之犯行既屬實
    行犯罪行為之正犯，修正前後之規定對被告既不生影響，自
    應逕適用修正後刑法第二十八條規定，附此敘明。又被告與
    真實姓名年籍不詳綽號「小龍」之成年男子間，就所犯變造
    特種文書罪，有犯意聯絡及行為分擔，均為共同正犯。又被
    告所犯變造特種文書罪與收受贓物罪間，有方法結果之牽連
    關係，應依修正前刑法第五十五條規定從一重之收受贓物罪
    處斷。又起訴書雖未論及被告涉犯收受贓物罪，惟該罪與本
    案起訴之變造特種文書罪間既具有牽連犯之裁判上一罪關係
    ，本院自得併予審理，附此敘明。再被告所為行使偽造私文
    書罪及行使特種文書罪，均係在刑法於九十五年七月一日修
    正施行後所犯，應逕適用修正後刑法之規定，且上開二罪間
    ，係以一行使行為而觸犯上開二罪名，為想像競合犯，應從
    一重之行使偽造私文書罪處斷。又被告所犯收受贓物罪、行
    使偽造私文書罪，乃犯意各別，行為互異，應予分論併罰。
    爰審酌被告素行不佳，收受屬贓物之甲○○國民身分證並加
    變造後，復持之行使並簽立房屋租賃契約，嚴重侵害被害人
    甲○○及出租人王志朗之權益，暨斟酌其犯罪動機、目的、
    手段、犯後坦承犯行之態度等一切情狀，分別量處如主文所
    示之刑。又本件被告犯罪時間均係在九十六年四月二十四日
    以前，合於中華民國九十六年罪犯減刑條例第二條第一項第
    三款之規定，且非同條例第三條所定不得減刑之罪，是併依
    上開減刑條例規定予以減刑，並依修正前刑法第五十一條第
    五款規定其應執行之刑，並諭知易科罰金之折算標準，以示
    懲儆。至扣案之甲○○國民身分證上所換貼之被告照片一張
    ，係被告所有供變造特種文書犯罪所用之物，業據被告供承
    在卷，爰依刑法第三十八條第一項第二款之規定宣告沒收。
    再被告所偽造之房屋租賃契約書，計有一式二份，其中一份
    交由出租人王志朗持有，既非被告所有，自毋庸宣告沒收，
    惟該份契約書上所偽造之「甲○○」署押一枚，不問屬於犯
    人與否，爰依刑法第二百十九條規定諭知沒收；而另一份則
    由被告持有，因屬供犯罪所用之物，爰依刑法第三十八條第
    一項第二款之規定宣告沒收，至於該份契約書上所偽造之「
    甲○○」署押一枚因已包含其中，自無庸重複諭知沒收。
據上論斷，應依刑事訴訟法第二百九十九條第一項前段、第二百
七十三條之一第一項，刑法第二條第一項前段、第三百四十九條
第一項、第二百十六條、第二百十二條、第二百十條、修正前刑
法第五十五條、第五十五條、修正前刑法第四十一條第一項前段
、第四十一條第一項前段、修正前刑法第五十一條五款、第三十
八條第一項第二款、第二百十九條，罰金罰鍰提高標準條例第一
條前段、修正前同條例第二條，刑法施行法第一條之一，中華民
國九十六年罪犯減刑條例第二條第一項第三款、第七條、第九條
，判決如主文。
本案經檢察官張瑞娟到庭執行職務。
中　　華　　民　　國　　96　　年　　10　　月　　4 　　日
                  刑事第八庭    法　官  王士珮
以上正本證明與原本無異
如不服本判決應於送達後10日內向本院提出上訴狀。
                                書記官　程欣怡
中　　華　　民　　國　　96　　年　　10　　月　　4 　　日
附錄本案論罪科刑法條全文：
中華民國刑法第349條
收受贓物者，處三年以下有期徒刑、拘役或五百元以下罰金。
搬運、寄藏、故買贓物或為牙保者，處五年以下有期徒刑、拘役
或科或併科一千元以下罰金。
因贓物變得之財物，以贓物論。
中華民國刑法第210條
偽造、變造私文書，足以生損害於公眾或他人者，處5年以下有
期徒刑。
中華民國刑法第212條
偽造、變造護照、旅券、免許證、特許證及關於品行、能力服務
或其他相類之證書、介紹書，足以生損害於公眾或他人者，處1
年以下有期徒刑、拘役或3百元以下罰金。
中華民國刑法第216條
行使第210條至第215條之文書者，依偽造、變造文書或登載不實
事項或使登載不實事項之規定處斷。
